【裁判字號】    99,監宣,23
【裁判日期】    990602
【裁判案由】    監護宣告
【裁判全文】
臺灣桃園地方法院民事裁定              99年度監宣字第23號
聲  請  人  甲○○
相  對  人  丙○○
上列聲請人對於相對人聲請監護宣告事件，本院裁定如下：
    主  文
宣告丙○○（女，民國○○年○ 月○○日生，身分證統一編號：Ｚ000
000000號）為受監護宣告人。
選定甲○○（女，身分證統一編號：Ｚ000000000號）為受監護宣
告人丙○○之監護人。
指定乙○○（男，身分證統一編號：Ｚ000000000號）為會同開具
財產清冊之人。
聲請程序費用由受監護宣告人丙○○負擔。
    理  由
一、按對於因精神障礙或其他心智缺陷，致不能為意思表示或受
    意思表示，或不能辨識其意思表示之效果者，法院得因本人
    、配偶、四親等內之親屬、最近一年有同居事實之其他親屬
    、檢察官、主管機關或社會福利機構之聲請，為監護之宣告
    。受監護宣告之人應置監護人；法院為監護之宣告時，應依
    職權就配偶、四親等內之親屬、最近一年有同居事實之其他
    親屬、主管機關、社會福利機構或其他適當之人選定一人或
    數人為監護人，並同時指定會同開具財產清冊之人。法院為
    前項選定及指定前，得命主管機關或社會福利機構進行訪視
    ，提出調查報告及建議。監護之聲請人或利害關係人亦得提
    出相關資料或證據，供法院斟酌。法院選定監護人時，應依
    受監護宣告之人之最佳利益，優先考量受監護宣告之人之意
    見，審酌一切情狀，並注意下列事項：（一）受監護宣告之
    人之身心狀態與生活及財產狀況。（二）受監護宣告之人與
    其配偶、子女或其他共同生活之人間之情感狀況。（三）監
    護人之職業、經歷、意見及其與受監護宣告之人之利害關係
    。（四）法人為監護人時，其事業之種類與內容，法人及其
    代表人與受監護宣告之人之利害關係，民法第14條第1 項、
    第1110條、第1111條、第1111條之1 分別定有明文。又「法
    院應於鑑定人前訊問應受監護宣告之人。但有礙難訊問之情
    形或恐有害其健康者，不在此限。」、「監護之宣告，非就
    應受監護宣告之人之精神或心智狀況訊問鑑定人後，不得為
    之。」，民事訴訟法第602 條第1 項、第603 條亦分別定有
    明文。
二、本件聲請意旨略以：聲請人為相對人丙○○之母親，相對人
    於出生時即因腦部缺氧損及腦部發育，心智嚴重缺陷，致不
    能為意思表示或受意思表示，並經延醫診治仍不見起色，為
    此依民法第14條第1 項、民事訴訟法第597 條第1 項規定，
    聲請鈞院准予對相對人為監護宣告。並依民法第1111條規定
    指定聲請人甲○○為相對人之監護人暨指定乙○○為會同開
    具財產清冊之人等語。
三、經查，聲請人主張之事實業經其提出戶籍謄本、診斷證明書
    等為證，核屬相符。且經本院依職權前往行政院衛生署桃園
    療養院（下稱桃園療養院）勘驗相對人之精神狀況，並於鑑
    定人陳炯旭醫師前訊問相對人，相對人對於點呼其姓名（舉
    手）；你叫什麼名字？出生年月日？無回應；另訊據鑑定人
    陳炯旭醫師稱以：個案是腦性麻痺及智能障礙者，只能簡單
    溝通，無法自行打理日常生活，其他詳鑑定報告等語（均詳
    如本院99年3 月23日訊問筆錄）。再參以桃園療養院就相對
    人進行精神鑑定之結果亦認為：賴員出生時母親懷胎足月，
    但出生過程中出現產程遲滯，而有缺氧之情形，經由診所轉
    至桃園醫院，再轉至敏盛醫院。被告為腦性麻痺，並有左側
    偏癱之表現，生長發育明顯較他人為遲緩，到二、三歲時，
    全身呈現軟弱之情形，而無肌張力；直至目前為止，仍無法
    以雙腳站立，也無法言語。當時曾經至多家醫院就診，但是
    皆未有明顯改善。因上述緣故，賴員未受教育，無法識字。
    平時賴員生活自理需人完全照顧，家人照顧至四之五歲，曾
    經送至教養院由他人照顧，但僅持續一至二年，又無法照顧
    又送回教養院由他人照顧至今。日常生活須由他人餵食，大
    小便無法自理，須包尿布，無法自行行走，須靠他人推輪椅
    而移動，洗澡、更衣等生活自理完全需他人協助。無經濟活
    動。僅可與家人、教養院照顧者有互動，無其他社會性活動
    。賴員持有79年5 月9 日鑑定之多重障礙、極重度殘障手冊
    。賴員應為重度至極重度智能障礙及腦性麻痺之個案。目前
    日常生活需人完全協助，經濟活動及社會活動能力皆無能力
    ，即因其他心智缺陷，致其意思表示、受意思表示或辨識意
    思表示效果能力達不能之程度，無未來回復之可能等語，復
    有桃園療養院函附之精神鑑定報告書1 份存卷足憑。是依上
    揭鑑定結果，丙○○因有前開症狀，致已達不能為意思表示
    或受意思表示，或不能辨識其意思表示之效果之程度，應可
    認定。本院爰依法宣告丙○○為受監護宣告之人。
四、次查，本件經本院依職權囑託桃園縣政府對聲請人進行訪視
    結果略以：相對人安置前多由案母照顧，訪視當時，相對人
    正返家就醫，相對人與案母雖無言語互動，但相對人常有身
    體碰觸案母，微笑等非言語行為。案父母均同意由案母擔任
    監護人，案父擔任開具財產清冊之人等語，有桃園縣政府99
    年2 月6 日府社助字第0990052135號函暨監護宣告訪視報告
    1 份附卷可參。本院審酌聲請人甲○○為相對人之母親，實
    際負責照顧相對人，是由聲請人甲○○擔任相對人之監護人
    於處理財務問題時，自較有利於相對人，本院爰依上揭法條
    規定，選定聲請人甲○○擔任丙○○之監護人。又經本院選
    定之監護人即聲請人甲○○，自應依民法第1112條規定，負
    責護養療治受監護宣告人丙○○之身體及妥善為財產管理之
    職務，一併敘明。另就指定會同開具財產清冊之人部分，本
    院參酌乙○○另為受監護宣告人丙○○之父親乙節，有聲請
    人所提之戶籍謄本在卷可考，是本院認由其擔任會同開具財
    產清冊之人，亦無不當，本院爰依上揭法條規定，指定乙○○擔任會同開具財產清冊之人。又依民法第1113條準用同法
    第1099條之規定，於監護開始時，監護人對於受監護宣告人
    丙○○之財產，應會同乙○○，於2 個月內開具財產清冊並
    陳報法院，併此敘明。
五、依民事訴訟法第608 條第1 項，裁定如主文。
中    華    民    國    99    年    6     月     2    日
                  家事法庭法  官  張益銘
以上正本證明與原本無異。
本裁定第1項不得抗告。
如對於本裁定第2 、3 項抗告，應於裁定送達後10日內向本院提
出抗告狀，並應繳納抗告費新台幣1,000 元。
中    華    民    國    99    年    6     月    2     日
                          書記官  許白梅

司法院資訊處製作；財團法人民間司法改革基金會備份。
